【裁判字號】    95,簡上,75
【裁判日期】    950815
【裁判案由】    損害賠償
【裁判全文】
臺灣桃園地方法院民事判決
上  訴  人  甲○
被 上訴 人  己○○
            丙○○
            乙○○
上列當事人間請求損害賠償事件，上訴人對於民國95年2 月22日
本院桃園簡易庭94年度桃簡字第1676號第一審判決提起上訴，於
民國95年8 月1 日辯論終結，本院判決如下：
    主  文
上訴駁回。
第二審訴訟費用由上訴人負擔。
    事實及理由
一、被上訴人乙○○經合法通知，無正當理由未於言詞辯論期日
    到場，核無民事訴訟法第386 條所列各款情形，爰依上訴人
    之聲請，由其一造辯論而為判決。
二、上訴人起訴主張：伊於民國94年6 、7 月間委託被上訴人己○○、丙○○、乙○○替伊之胞妹何潔（大陸地區人民）介
    紹丈夫，當時伊與被上訴人有言明須以「何潔到台灣且通過
    婚姻面談才收取仲介費」為條件。嗣被上訴人即介紹戊○○
    予伊妹妹並稱戊○○人很老實勸伊同意，使伊陷於錯誤，於
    94 年7月間依被上訴人之要求，交付新臺幣（下同）15萬元
    予被上訴人，被上訴人除將所收取之15萬元其中一部分金錢
    用以購買機票提供戊○○搭乘至大陸地區，另將其中40,000
    元交上訴人轉交戊○○外，餘款91,000元則由被上訴人朋分
    。詎戊○○於同年7 月28日至中國大陸與何潔結婚後，竟旋
    於翌日要求離婚，並辦妥離婚登記，被上訴人顯係與戊○○
    共同以結婚為名義向伊詐取15萬元。為此，爰依侵權行為之
    法律關係，求為判決被上訴人及戊○○應給付上訴人15萬元
    。原審判決戊○○應給付上訴人59,000元，並駁回上訴人其
    餘之訴，上訴人不服提起上訴，並聲明：原判決不利於上訴
    人部分廢棄；上開廢棄部分，被上訴人應給付上訴人91,000
    元。
三、被上訴人己○○、丙○○則以：渠與上訴人是同事，上訴人
    拜託渠等為上訴人之妹何潔介紹丈夫，系爭91,000元係上訴
    人自願給付作為渠等媒介之報酬並支付相關尋找對象之必要
    費用。渠等受託之後即極力為上訴人尋覓對象，上訴人當時
    並未要求須以「何潔到台灣且通過婚姻面談」為條件。嗣渠
    等係透過訴外人劉玉清之介紹始認識戊○○，並已花費心力
    為上訴人之妹媒介促成本件婚姻，渠等並無詐欺之行為等語
    資為抗辯。並聲明：上訴駁回。
四、本院判斷：
  (一)本件上訴人主張伊於94年6 、7 月間委託被上訴人己○○、
    丙○○、乙○○替伊之胞妹何潔介紹丈夫，被上訴人則介紹
    戊○○予上訴人之妹，除戊○○所收取之40,000元及其機票
    費外，上訴人係交付91,000元予被上訴人，惟戊○○於同年
    7 月28日至中國大陸與何潔結婚後，竟旋於翌日辦妥離婚登
    記之事實，業據上訴人提出中華人民共和國結婚證、中華人
    民共和國離婚證及自願離婚協議書影本各1 份為證，並為被
    上訴人所不爭執，堪信為真實。
  (二)按因婚姻居間而約定報酬者，就其報酬無請求權，民法第57
    3 條固有明文，惟觀其修正之立法理由，則係「本條之立法
    原意，係因婚姻居間而約定報酬，有害善良風俗，故不使其
    有效。惟近代民間已有專門居間報告結婚機會或介紹婚姻而
    酌收費用之行業，此項服務，亦漸受肯定，為配合實際狀況
    ，爰修正本條為非禁止規定，僅居間人對報酬無請求權。若
    已為給付，給付人不得請求返還。」本件上訴人並不爭執係
    伊委請被上訴人己○○、乙○○、丙○○替伊之胞妹何潔介
    紹丈夫，伊則交付系爭款項予被上訴人之事實，則系爭款項
    交付之性質即屬婚姻居間之報酬。又被上訴人已透過訴外人
    劉玉清介紹戊○○予上訴人之妹，上訴人既已給付91,000元
    之婚姻居間報酬予被上訴人，揆諸前開說明，即不得再行請
    求返還。
  (三)上訴人雖主張伊交付系爭款項予被上訴人時，有對被上訴人
    言明須以「何潔到台灣且通過婚姻面談」為條件，本件何潔
    既未到台灣亦未通過面談，則被上訴人收取仲介費之條件不
    成立，被上訴人自應將款項返還上訴人云云。惟按當事人主
    張有利於己之事實者，就其事實有舉證之責任，民事訴訟法
    第277 條前段定有明文。上訴人前開主張為被上訴人所否認
    ，則上訴人自應就此有利於己之事實負證明之責。經查，上
    訴人於原審時從未主張有上述條件之說，而其於本院以此為
    理由提起上訴後，其所聲請訊問之證人丁○○、庚○則均證
    稱不知有上開條件之事（見本院卷第38頁、第50頁），迄至
    本件言詞辯論終結，上訴人猶未能就上開事實舉證以實其說
    ，故上訴人此主張，顯無足採。
  (四)上訴人雖復主張被上訴人係與戊○○共同向伊詐取15萬元，
    故被上訴人應負侵權行為損害賠償之責，然被上訴人否認之
    ，並以前揭情詞置辯，經查：
    1.被上訴人確有透過訴外人劉玉清介紹戊○○為上訴人之妹
      媒介本件婚姻，且被上訴人係將渠向上訴人所收取之15萬
      元，其中19,000購買機票供戊○○前往大陸地區與上訴人
      之妹結婚，另又將其中40,000元交由上訴人再交付戊○○
      ，苟被上訴人有共同詐欺上訴人之意，何須將渠等已收取
      之15萬元，挪出一部分購買機票，另取出40,000元交由上
      訴人再交付戊○○？
    2.上訴人雖主張係被上訴人訛稱另一個較好的人已被介紹予
      他人而引誘伊上勾，並力勸伊戊○○人很老實、直率、健
      康，伊始同意，故主張被上訴人有詐欺之行為云云。惟上
      訴人於本院自承：「一開始他們（指被上訴人）介紹戊○○說戊○○沒錢，而且還要女方出錢，我已經拒絕」等語
      （見本院卷第39頁），準此，足見被上訴人並未隱瞞上訴
      人關於戊○○之經濟能力或條件以引誘上訴人同意本件婚
      姻。又斟諸證人庚○證稱：「我建議甲○不要，甲○說沒
      辦法，她妹妹已經離婚想過來臺灣。過幾天我知道他們要
      拿錢當介紹費的事，我又建議甲○不要，結婚都是男方出
      錢，哪有女方出錢的道理，甲○說她妹妹很苦沒辦法，我
      建議不要找這個再找別人，甲○說好的都沒有了」等語（
      見本院卷第49頁），依上情，益證上訴人係因極欲讓其妹
      何潔儘速到台灣，雖友人已建議另覓他人，惟在無其他人
      媒介或無其他人選可供選擇的情形下，其仍交付系爭款項
      以促成其妹何潔與戊○○結婚。上訴人雖主張戊○○在94
      年7 月6 日申請單身事實切結書與其妹結婚前，已另申請
      1 張單身事實切結書，並據此主張被上訴人有與戊○○共
      同詐欺云云。惟經查，戊○○係於94年4 月27日申請另1
      紙單身事實切結書（此業據本院依職權調閱94年度桃院認
      字第003 001127號認證卷宗核閱無訛），斯時上訴人既尚
      未委請被上訴人為其妹媒介婚姻之事，且被上訴人係嗣後
      始透過友人劉玉清媒介戊○○，渠3 人顯無從知悉該情；
      況上訴人既已知悉戊○○之前已曾辦理單身事實切結書，
      且其明知戊○○之條件不佳，在友人勸阻之情形下，仍願
      促其妹與戊○○結婚，足見上訴人之目的僅係為讓其妹何
      潔可藉由婚姻之途儘速到台灣，其餘則非重要，而被上訴
      人受上訴人委託後既已透過友人劉玉清之介紹，媒介戊○○予上訴人之妹，戊○○亦已前往大陸地區與上訴人之妹
      結婚，被上訴人即屬完成上訴人委託之事，何有詐欺之可
      言。縱然戊○○與上訴人之妹何潔於結婚之翌日離婚，惟
      該離婚之原因事由乃發生於戊○○與何潔2 人間，且係戊○○遠至上訴人之家鄉迎娶何潔所發生，被上訴人實無可
      能參與，上訴人主張被上訴人係與戊○○共同詐欺云云，
      並未舉證以實其說，故其主張並不足採。
五、綜上所述，本件上訴人之主張為不足採，被上訴人抗辯尚屬
    可信，從而，上訴人主張本於侵權行為之法律關係，請求被
    上訴人給付91,000元為無理由，不應准許。原審此部分為上
    訴人敗訴之判決，並無不合。上訴意旨指摘原判決不當，求
    予廢棄改判，為無理由，應予駁回。
六、據上論結，本件上訴為無理由，依民事訴訟法第436 條之1
    第3 項、第463 條、第385 條第1 項前段、第449 條第1 項
    、第78條，判決如主文。
中    華    民    國    95    年    8     月    15    日
                  民事第一庭  審判長法  官  郭琇玲
                                    法  官  陳婉玉
                                    法  官  林曉芳
上列正本證明與原本無異
不得上訴
中    華    民    國    95    年    8     月    15    日
                                    書記官  葉菽芬


司法院資訊處製作；財團法人民間司法改革基金會備份。
